臺灣高等法院交通事件裁定　　　　　　　　　　　九十一年度交抗字第一一三五號
　　抗　告　人
　　即受處分人　甲○○　男民.
右抗告人因違反道路交通管理處罰條例案件，不服臺灣桃園地方法院中華民國九十一
年十一月十九日所為九十一年度交聲字第二四六號裁定，提起抗告，本院裁定如左：
    主  文
原裁定撤銷，發回台灣桃園地方法院。
    理  由
一、原裁定意旨略以：抗告人即受處分人甲○○於民國九十一年二月三日下午五時二
    十分許，駕駛車牌號碼七Ｇ─三五二一自用小客車，沿桃園縣蘆竹鄉○○路直行
    ，於行經大竹路與大新路交叉路口時，違規闖紅燈右轉大新路，為警舉發。因抗
    告人否認闖紅燈，而拒絕在警員所填製舉發通知單上簽名等情，業據證人即舉發
    警員鄭啟旺到庭結證屬實。且證人鄭啟旺證稱：「我當時是在桃園縣蘆竹鄉○○
    路與大新路口的三叉路取締交通違規，當時我是站在大新路口，位置即如我當庭
    所繪製的現場圖，異議人（即抗告人）的車子是從大竹路要右轉到大新路，我是
在異議人紅燈右轉大新路時舉發的，該大竹路燈號並無右轉的燈號，所以只能在
    綠燈時右轉，異議人是在紅燈時右轉被我舉發」、「往桃園市○○○○○路該燈
    號與大新路上的燈號是一致的，與往空軍基地方向的大竹路上的燈號是相反的，
    大新路正對面大竹路上的燈號是跟大新路燈號相同，是同樣給大新路上行駛的車
    輛使用，異議人是在大竹路與大新路的燈號均為紅燈右轉」、「舉發時沒有塞車
    ，當時是假日車子很少」、「（異議人前方是否還有行駛的車輛？）有，但是係
    直行由大竹路往桃園方向行駛，他們也是闖紅燈，只是那路口沒有警員取締攔檢
    ，紅燈右轉的車子只有異議人一輛，我是站距離紅燈右轉處約五、六十公尺的位
    置，是為了避免危險，但是站在那裡的燈號都看得很清楚」、「現場四個燈號同
    時紅燈的時間約有三秒鐘，我是在往空軍基地方向的大竹路燈號變紅燈時，也就
    是異議人右轉該燈號變紅燈約四、五秒然後才取締的」等語明確。且一般交通號
    誌由綠燈變換黃燈，再變換為紅燈，其中間隔均有二秒與四秒鐘之緩衝（路口淨
    空）時間。舉發路段即桃園縣蘆竹鄉○○路與大新路交岔路口，由抗告人所提出
    現場照片可知，抗告人直行尚未到大新路前之大竹路上，汽機車之停止線距離該
    路右轉大新路之路口約僅十公尺。加以該三叉路口四個號誌同時紅燈時間，約有
    三秒鐘緩衝時間。則在正常行車速度下，已足以讓車輛在綠燈時順利通過該路口
    。何況，舉發當時因為例假日，車流量很少等情，亦據證人鄭啟旺警員明。當
    時既未塞車，駕駛者均能在綠燈通行時以正常速度行駛，而由大竹路停止線前行
    右轉至大新路亦僅約十公尺（異議人稱係二十公尺）距離，及該處路口之號誌同
    時紅燈約有三秒鐘緩衝時間之客觀情狀下，是否猶如抗告人所稱伊係於該路口綠
    燈時起步，因塞車迨伊右轉至大新路時，即轉換為紅燈情節，已屬可疑。更何況
    證人鄭啟旺證稱是在抗告人所行駛之大竹路口應遵行之號誌變紅燈後約四、五秒
    ，才見抗告人闖紅燈違規右轉，予以舉發等情詳確。足見抗告人所辯，不足採信
    。再證人舉發警員鄭啟旺當時係站在大竹路右轉大新路口後，距該路口約五、六
    十公尺處之大新路上執行勤務（卷附桃園縣警察局大園分局九十一年四月八日園
    警分交字第一四四一九號函則函覆稱執勤員警站該路口約距三十至四十公尺）。
    參諸證人鄭啟旺所繪製現場圖，再對照抗告人所提出現場路況照片所示，由當時
    證人鄭啟旺執勤時所站立之相關位置觀之，其執勤時之視線，並無任何障礙，對
    前開大新路與大竹路口之號誌及車輛均能清楚直視。且該路段過往之車輛不知凡
    幾，若非抗告人果有駕駛車輛違規闖紅燈情節，執勤警員何須獨挑抗告人所駕車
    輛攔下舉發。舉發警員與抗告人又無仇隙，更無故意誣陷抗告人之理。抗告人憑
    空揣測辯稱警員係站在距離路口約一百公尺遠處，根本看不到大竹路與大新路交
    叉路口之號誌等情，顯屬個人臆測之詞，不足憑採。綜上，抗告人有違規事實，
    至可認定。從而，原處分機關援引道路交通管理處罰條例第五十三條第一項規定
    ，裁處罰鍰新台幣五千四百元，並依同條例第六十三條第一項規定，記違規點數
    三點，於法洵屬有據。抗告人之異議，為無理由，應予駁回等語。
二、抗告意旨略以：證人鄭啟旺證述情節，並非事實，且伊並無與證人鄭啟旺當庭對
    質機會，原法院僅以其一面之詞，認定路口淨空，可以正常行駛，駁回異議，伊
    不能折服等語。
三、經查，依卷附照片所示（見原審卷第二七頁），抗告人車行方向，由大竹路要右
    轉大新路行進。在大竹路上號誌前停止線，距離大新路口，距離不短，且右轉大
    新路需要以遠超過九十度幾近迴轉之大角度轉彎為之，轉彎行車速度自然緩慢。
    徵以證人鄭啟旺證稱：抗告人所行駛之大竹路口應遵行之號誌變換為紅燈後約四
    、五秒，才見抗告人闖紅燈右轉等情。而證人鄭啟旺係站立於大新路上遠處，不
    能看見抗告人通過停止線狀況，所謂看見闖紅燈應係指抗告人之車輛已開始右轉
    過來而言。又所謂四、五秒，以證人鄭啟旺並未精確計時，應係其估計時間，堪
    信係時間短暫之意。且證人鄭啟旺所陳站立位置，係抗告人行進方向大新路右側
    路邊，距離路口有五、六十公尺（見原審卷第三三、三五頁）。以該距離及角度
    ，對抗告人行車越過停止線之狀況，應不能即時掌握，而須抗告人車輛越過停止
    線一段距離及時間，始能看見抗告人車輛。則證人鄭啟旺既證述於紅燈變換未久
    ，即看見抗告人之車輛，且是時抗告人之車輛前方確實有其他車輛，即有可能抗
    告人之車輛係於路口尚為綠燈時即越過停止線，僅因前方有車輛徐徐直行，加以
    係大角度轉彎，致行駛速度較慢，致於出現於證人鄭啟旺視線時，已然變換為紅
    燈未久。是以抗告人有無闖紅燈行駛，應尚有斟酌餘地，允宜履勘現場，由抗告
    人、證人鄭啟旺分別模擬現場狀況，詳細調查審酌，以定取捨。原法院未詳為查
    證，即認定抗告人有闖紅燈違規事實，尚嫌率斷。抗告人提起抗告，指摘原裁定
    不當，為有理由。本院爰撤銷原裁定，發回原法院，再為調查，妥適裁定。
四、爰依道路交通案件處理辦法第二十六條、刑事訴訟法第四百十三條前段，裁定如
    主文。
中      華      民      國      九十一    年      十二  月      三十一  日
                              臺灣高等法院交通法庭
                                  審判長法  官  葉  麗  霞
                                        法  官  陳  孟  瑩
                                        法  官  李  錦  樑
右正本證明與原本無異。
不得再抗告。
                                        書記官  郭  台  發
中      華      民      國      九十二    年      一    月      三      日
